臺灣士林地方法院民事判決　　　　　　　99年度訴字第1246號
原　　　告　游宗鍵
訴訟代理人　游宗龍
被　　　告　毛鎮國
上列當事人間請求返還車輛等事件，本院於100年4月1日言詞辯
論終結，判決如下：
    主  文
原告之訴及假執行之聲請均駁回。
訴訟費用由原告負擔。
    事實及理由
壹、程序方面：
    按訴狀送達後，原告不得將原訴變更或追加他訴。但擴張或
    減縮應受判決事項之聲明者，不在此限，民事訴訟法第255
    條第1 項第3 款定有明文。原告提起本訴，其中先位聲明原
    為「被告應將西元2006年份、賓士廠牌、牌照8096-EU 號、
    引擎車身號碼WDB0000000A954334 號汽車移轉登記及返還予
    原告，如不能返還，被告應給付原告新臺幣（下同）130 萬
    6 千元，及自起訴狀繕本送達翌日起至清償日止，按年息百
    分之五計算之利息。」，嗣於訴狀送達後，本院審理時就先
    位之訴更正聲明為「被告應將西元2006年份、賓士廠牌、牌
    照8096-EU 號、引擎車身號碼WDB0000000A954334 號汽車移
    轉登記及返還予原告。」（詳本院卷第27頁），核屬減縮應
    受判決事項之聲明，應予准許，合先敘明。
貳、實體方面：
一、原告起訴主張：
  (一)緣原告委由訴訟代理人（以下簡稱訴代）游宗龍於民國99年
    7 月8 日向訴外人劉月娥以125 萬元購買西元2006年份、賓
    士廠牌、牌照8096-EU 號、引擎車身號碼WDB0000000A95433
    4 號汽車乙輛（以下簡稱系爭車輛），並於當場開立同額之
    即期支票支付價金，且約定於系爭車輛脫手前暫不移轉登記
    ，換言之，原告是系爭車輛之所有權人，訴外人劉月娥僅是
    借名登記人。
  (二)原告購得系爭車輛後，又於同年7 月9 日委由訴代游宗龍將
    系爭車輛賣予被告，並簽訂中古汽車買賣（切結）合約書（
    以下簡稱系爭買賣契約），約定價金為130 萬6 千元，付款
    方式為現場交付56,000元，餘款125 萬元被告需於同日匯入
    原告指定之帳戶，以利訴外人劉月娥兌現原告交付之上開支
    票，但被告卻僅匯入95萬元，被告顯有違約事實，為此爰依
    系爭買賣契約第7 條「... 若乙方（按即被告）違約不買或
    無法於約定期限內付清餘款時，甲方（按即原告）得以沒收
    乙方所付之價款，並有權收回該車。」之約定，先位請求被
    告將系爭車輛返還原告。
  (三)設若本件無系爭買賣契約第7 條之情形，則因被告尚有價金
    30萬元未為給付，原告爰依系爭買賣契約第2 條及民法第36
    7 條之規定，備位請求被告給付30萬元等語。
  (四)對被告抗辯所為之陳述：
    1.否認系爭車輛為事故車，原告並要求將系爭車輛送中華賓
      士鑑定，但被告不同意。
    2.否認有主動提議降價20萬元出售被告。
    3.否認取走車籍資料將系爭車輛駛離被告處所係因買賣已結
      束。
    4.否認主動提議願降價30萬元求售，若被告所言屬實，何以
      不修改或另訂買賣契約？
  (五)並聲明：
    1.先位聲明：被告應將西元2006年份、賓士廠牌、牌照8096
      -EU 號、引擎車身號碼WDB0000000A954334 號汽車移轉登
      記及返還予原告。
    2.備位聲明：被告應給付原告30萬元及自起訴狀繕本送達翌
      日起至清償日止，按年息百分之五計算之利息。
    3.均願供擔保，請准宣告假執行。
二、被告則抗辯：
  (一)兩造於本件買賣關係成立前，互不相識，因原告就系爭車輛
    有出售之需求，遂透過訴外人即被告員工張崇俊，介紹與被
    告認識，進而就系爭車輛之買賣，進行協議，並訂立中古汽
    車買賣契約合約書。
  (二)兩造就系爭車輛之買賣，總價雖為130 萬6 千元，但付款方
    式則與系爭買賣契約書上所載不同，系爭買賣契約書係記載
    130 萬6 千元已以現金付清，但實際上係由被告先行支付訂
    金5 萬6 千元，待被告確認原告所交付之系爭車輛，無系爭
    買賣契約書所定之瑕疵後，再以匯款方式，將餘額125 萬元
    匯款予原告。
  (三)原告於99年7 月9 日完成簽約並將系爭車輛先行提供與被告
    進行車況檢查時，被告發現系爭車輛之安全帶已鎖死，則據
    被告多年販售汽車經驗，以BENZ此種高級車種，有安全帶鎖
    死之現象時，極可能係發生過行車事故，當下遂將系爭車輛
    駛至昌錦汽車維修廠進行確認，竟發現安全氣囊亦曾爆開，
    顯見系爭車輛確曾發生行車事故，是故被告將車開回被告處
    所，告知原告上情，並表示系爭車輛既已發生過行車事故，
    被告不可能再以原協議價購買，原告遂提議降低系爭車輛售
    價20萬元，以總價110 萬6 千元賣與被告，但不為被告接受
    ，原告遂自行將系爭車輛駛離被告處所，並帶走所有車籍資
    料。
  (四)嗣被告欲向原告索回訂金前，原告於同日（即99年7 月9 日
    ）中午約12時（詳細時間不確定），以電話向被告表示，因
    其急需用錢，提議系爭車輛以原協議價再降30萬元（即100
    萬6 千元）賣與被告，如被告同意，亦請被告趕在3 點半前
    匯款予原告，被告則經斟酌後，同意以100 萬6 千元成交，
    被告則將與原告約定之內容，以電話交代訴外人即員工張崇
    俊，請其確認原告將系爭車輛及相關車籍資料均已提出無誤
    後，再通知被告，以利被告進行付款；待原告將系爭車輛駛
    至被告處所，及提出所有車籍資料後，約同日下午2時許，
    被告以匯款方式將扣除原訂金之餘款95萬元，匯款予原告，
    此即系爭車輛之買賣過程。
  (五)依系爭買賣契約書第6 條約定，若有碰撞傷零件故障，買方
    有權要求賣方退車或另行議價。又原告既另提降價20萬元，
    顯見雙方就原契約約定價金130 萬6 千元之買賣契約，已合
    意解除，並由原告另提新要約110 萬6 千元，但不為被告同
    意，是此部分之契約並未成立。是原買賣契約既經雙方合意
    解除而不存在，則原告再引原契約之約定，向被告主張權利
    ，並無理由。
  (六)又前述原告再次提出降價30萬元之新要約，此部分則經被告
    同意，雙方就系爭車輛成立另一新買賣契約，總價100 萬6
    千元，並同意將原告應返還被告之原契約訂金5 萬6 千元，
    充抵買賣價金，餘額95萬元，被告已依約1 次給付原告。則
    被告既已依約將所有買賣價金清償原告，兩造間已無債權債
    務關係，是原告主張被告尚欠餘款30萬元，顯無理由。
  (七)並聲明：1.原告之訴駁回；2.如受不利之判決，願供擔保，
    請准宣告免為假執行。
三、本院之判斷：
    原告起訴主張其於99年7 月9 日出售系爭車輛予被告，約定
    價金為130 萬6 千元，並簽立系爭買賣契約書，惟被告僅支
    付100 萬6 千元，尚有價金30萬元迄未給付，爰依系爭買賣
    契約第7 條約定，先位請求被告返還系爭車輛，或依買賣契
    約關係，備位請求被告給付價金30萬元等語；被告則抗辯原
    告交付系爭車輛後，被告發現系爭車輛安全帶已鎖死且安全
    氣囊曾爆開，為事故車，兩造因此達成降價30萬元之協議，
    被告業已將協議後之價金100 萬6 千元全部支付原告等語。
    是本件兩造所爭執者，在於：兩造是否確因系爭車輛有安全
    帶鎖死及安全氣囊曾爆開之瑕疵，達成減價30萬元之協議？
    經查：
  (一)被告抗辯原告交付系爭車輛後，其發現系爭車輛有安全帶鎖
    死及安全氣囊曾爆開之瑕疵乙情，業據其提出估價單等件為
    證（詳本院卷第31-33 頁、第39-40 頁），且證人張崇俊於
    本院審理時證稱：「... 雙方車價談妥後，原告訴代對被告
    說客人很急著拿錢及辦過戶，所以我當天就去辦過戶了，但
    手續快完成時，被告打電話給我，表示這部車有問題... 後
    來三個人在公司，被告向原告訴代表明系爭車輛是事故車，
    被告將系爭車輛鑰匙、證件退還給原告訴代，原告訴代要離
    開前表示說願意降價20萬元，但被告訴代拒絕，表示降價20
    萬元只是修理費，被告請原告訴代找原車主討論此事，原告
    訴代就把車子跟證件帶走。」、「（問：系爭車輛有何問題
    ？）已經遭受撞擊，安全氣囊已經爆裂，裡面並無安全氣囊
    ，且安全帶鎖死不能動，被告在我去辦過戶時，有將車輛開
    到保養廠去檢驗，保養廠插電腦後就知悉安全氣囊已經沒有
    了，被告有拉安全帶發現也不能動。車輛的問題都是我在辦
    過戶時被告打電話跟我說的。」等語明確（詳本院卷第43、
    44頁），參以本院於辯論期日提示證人張崇俊上開證詞予原
    告後，原告即自承「當時被告向我反應車輛安全氣囊有問題
    ... 原告訴代在交車時，安全氣囊的燈已經亮了，也有告知
    被告說安全氣囊壞掉... 」、「我在交車時，儀表版就已經
    顯示安全帶有問題... 」等語（詳本院卷第49頁正、反面）
    ，堪信系爭車輛確有安全帶鎖死及安全氣囊曾爆開之瑕疵，
    且原告交付系爭車輛予被告後，被告始查知系爭車輛有上開
    瑕疵之事實。
  (二)原告嗣後雖改稱：「我在買賣及交車當時不知道系爭車輛安
    全氣囊及安全帶有故障，但知道故障燈有亮。」等語（詳本
    院卷第52頁），惟查，原告於起訴狀、歷次書狀及本院100
    年1 月28日第一次言詞辯論程序時，均否認系爭車輛於交付
    時有被告指摘之上開瑕疵（詳起訴狀、本院卷第21、22、27
    、28頁），嗣於100 年4 月1 日言詞辯論程序時，經本院提
    示證人張崇俊之證詞後，始陳稱「當時被告向我反應車輛安
    全氣囊有問題... 原告訴代在交車時，安全氣囊的燈已經亮
    了，也有告知被告說安全氣囊壞掉... 」等語（詳本院卷第
    49頁），復經證人張崇俊當庭證稱：「儀表版只會顯示安全
    氣囊故障的情形，不會顯示安全帶有故障，但儀表版就算顯
    示安全氣囊有故障，仍必須送去修車廠確認安全氣囊是否確
    實故障，因為如果坐墊感知器故障，也會顯示安全氣囊故障
    ，因為車上座位有感應器時，人體坐上去才會啟動安全氣囊
    的開關。」等語（詳本院卷第50頁）後，原告則又改稱：「
    故障燈確實有亮，但如先前證人張崇俊所述，不曉得是否是
    安全氣囊或安全帶或安全座椅的問題。我在買賣及交車當時
    不知道系爭車輛安全氣囊及安全帶有故障，但知道故障燈有
    亮。」等語（詳本院卷第52頁），是原告對於系爭車輛有無
    安全帶鎖死及安全氣囊曾爆開之瑕疵乙事，前後供述不一，
    其辯稱不知系爭車輛有上開瑕疵等語，已非無疑；況倘若原
    告所述兩造知悉故障燈有亮，但不知系爭車輛安全氣囊及安
    全帶有故障乙事非虛，顯然兩造於買賣及交付系爭車輛當時
    就系爭車輛有無上開瑕疵存在尚屬不確定之狀態，衡諸常情
    ，買方豈會不顧車輛有無瑕疵存在，即為車價之議定、簽立
    買賣契約並交付全額價金，而不要求賣方負擔任何修復費用
    或請求減少價金，此顯與常情有悖。而就兩造交付系爭車輛
    當時儀表版顯示安全氣囊燈號亮起一節，固經證人張崇俊證
    述在卷（詳本院卷第50頁），惟證人張崇俊亦證稱：「儀表
    版只會顯示安全氣囊故障的情形，不會顯示安全帶有故障，
    但儀表版就算顯示安全氣囊有故障，仍必須送去修車廠確認
    安全氣囊是否確實故障，因為如果坐墊感知器故障，也會顯
    示安全氣囊故障... 」等語（詳本院卷第50頁），原告在庭
    亦同意證人張崇俊前開證述（詳本院卷第52頁），是縱認原
    告於交付系爭車輛當時，對於安全氣囊及安全帶有無故障乙
    事尚屬不確定之狀態，惟原告仍不能自始排除有故障之可能
    ，及嗣後發現故障時出賣人即原告所應負之契約責任，準此
    ，系爭車輛儀表版顯示安全氣囊燈號亮起乙情，既不能當然
    推斷安全氣囊或安全帶故障，堪認兩造買賣、交付系爭車輛
    時，係以系爭車輛安全氣囊及安全帶良好無故障為前提而為
    買賣，俟被告發現系爭車輛安全氣囊或安全帶故障時，自得
    依系爭買賣契約第6 條「... 該車交車時須保持原先議價時
    之車況，乙方（按即被告）若發現原來所沒有的碰撞傷或零
    件故障... 等情事時，乙方有權要求退車或另行議價... 」
    之約定，向原告要求退車或另行議價，原告當不得以系爭車
    輛交付當時儀表版顯示安全氣囊燈號亮起，被告業已知悉系
    爭車輛安全氣囊及安全帶故障為由，拒絕被告之請求。是兩
    造交付系爭車輛當時儀表版雖顯示安全氣囊燈號亮起，仍難
    認被告於收受系爭車輛時業已知悉系爭車輛安全氣囊及安全
    帶故障乙事，則原告主張交車時，儀表版已顯示安全氣囊燈
    號亮起及安全帶有問題，故被告當時即已知悉安全帶及安全
    氣囊有問題云云，即非可採。另原告雖主張買賣當時不知車
    輛有無故障，之後發現故障時，因為車輛行情價與售價有價
    差，所以修復費用應由被告吸收云云（詳本院卷第52頁反面
    ），惟原告復自承「行情價和售價之間的價差，是包含安全
    氣囊及安全帶的修復費用」（詳本院卷第52頁反面），然原
    告既然前開陳稱故障燈有亮，不代表系爭車輛安全氣囊及安
    全帶有故障乙情，則在系爭車輛有無瑕疵乙事尚未確定情形
    下，何以「行情價和售價間之價差，包含安全氣囊及安全帶
    的修復費用」？原告針對此事，稱「因為車子需要烤漆整理
    」後，旋即沈默不語（詳本院卷第52頁反面），顯見原告對
    自身所為辯述，亦無從自圓其說，益徵原告前開所辯，洵屬
    卸責之詞，不足採信。
  (三)復查，兩造因系爭車輛有安全帶鎖死及安全氣囊曾爆開之瑕
    疵，達成減價30萬元之協議乙節，亦據證人張崇俊到庭證述
    ：「被告向原告訴代表明系爭車輛是事故車，被告將系爭車
    輛鑰匙、證件退還給原告訴代，原告訴代要離開前表示說願
    意降價20萬元，但被告訴代拒絕，表示降價20萬元只是修理
    費... 原告訴代經過一兩個鐘頭回來公司後，被告正好與客
    戶外出試車，原告訴代就與我談車子的問題並表示要再多降
    10萬元，總共降30萬元，原告訴代就用手機打給被告，表示
    願再多降10萬元，隔幾分鐘後被告打電話回公司給我... 請
    原告訴代留下系爭車輛鑰匙及證件，然後要我和原告訴代重
    訂契約，我找原告訴代重訂契約的時候，原告訴代表示不需
    要重訂契約，因為契約上已記載價金已付清。原告訴代離開
    時有再向我確認尾款的事，希望被告盡快付清95萬元。...
    」等語明確（詳本院卷第43、44頁），核與證人即被告客戶
    黃梅蘭於本院審理時證稱：「當天我與朋友要去被告處試車
    ，但原告的車輛擋在我們要出去的入口，我聽到原告訴代說
    要降價20萬，但被告表示希望原告訴代把車還給原車主，後
    來原告訴代就走了。在外面試車的時候被告在車上，我們有
    聊到系爭車輛的事，之後原告訴代就打來給被告，被告就在
    電話裡面說『把車輛還給原車主... 你要降價30萬... 』然
    後掛完電話我就向被告說『可以降30萬，怎麼這麼好』，被
    告回答說車輛要維修... 。我之所以知道是原告訴代打電話
    給被告，是因為被告在電話中談論的就是系爭車輛的事。」
    、「我與被告談論系爭車輛時，有問被告為何可以降價，被
    告說是車輛有問題... 」等語（詳本院卷第51頁）相符，堪
    信被告抗辯兩造因系爭車輛有安全帶鎖死及安全氣囊曾爆開
    之瑕疵，達成減價30萬元之協議等情為真正。原告主張系爭
    車輛安全帶及安全氣囊並未故障，兩造並未達成減價協議云
    云，洵非可採。
四、綜上，兩造就系爭車輛買賣價金雖原訂為130 萬6 千元，此
    有中古汽車買賣合約書在卷可稽（詳本院99年度士簡調字第
    744 號卷第9 頁），惟嗣後兩造就系爭車輛之安全帶及安全
    氣囊之上開瑕疵，既已達成減價30萬元之協議，俱如前述，
    則系爭車輛買賣價金協議減價後為100 萬6 千元，又被告業
    已給付原告價金100 萬6 千元乙節，為原告所不爭執，則原
    告主張被告尚有價金30萬元迄未給付乙情，自難憑信。從而
    ，原告先位之訴依系爭買賣契約第7 條約定，請求被告將系
    爭車輛返還原告；備位之訴依系爭買賣契約第2 條及民法第
    367 條之規定，請求被告給付30萬元及法定遲延利息，均無
    理由，應予駁回。又原告之訴既經駁回，其假執行之聲請即
    失所依附，應併予駁回之。
五、本件事證已臻明確，兩造其餘攻擊防禦方法及證據調查，核
    與本件判決結果不生影響，爰不逐一審酌論述，併此敘明。
六、訴訟費用負擔之依據：依民事訴訟法第78條。
中    華    民    國   100    年    4     月    27    日
                  民事第一庭  法  官  陳燁真
以上正本證明與原本無異。
如對本判決上訴，應於判決送達後20日內向本院提出上訴狀，若
委任律師提起上訴者，應一併繳納上訴審裁判費，否則本院得不
命補正逕行駁回上訴。
中    華    民    國   100    年    4     月    29    日
                              書記官  謝達人